【裁判字號】    91,易,1768
【裁判日期】    920122
【裁判案由】    詐欺
【裁判全文】
臺灣高雄地方法院刑事判決                        九十一年度易字第一七六八號
    公  訴  人  臺灣高雄地方法院檢察署檢察官
    被      告  戊○○  男  三.
右列被告因詐欺案件，經檢察官提起公訴（九十年度偵字第七二四六、九○八七號）
，本院判決如左：
    主  文
戊○○意圖為自己不法之所有，以詐術使人將本人之物交付，處有期徒刑參月，如易
科罰金，以參佰元折算壹日。
    事  實
一、戊○○與丙○○係昔日同袍關係，戊○○明知其母並未同意將名下房屋過戶予丙○○，仍意圖為自己不法之所有，於民國九十年一月十八日十二時許，在高雄縣
    鳳山市○○○路二三九號真鍋咖啡館內，佯稱可將其母名下房屋過戶予丙○○，
    用以向銀行貸款，所得部分款項可用以清償先前積欠丙○○之全部借款，惟需再
    由丙○○先墊付手續費新台幣（下同）六萬元，並向丙○○表示已邀同代書甲○○到場說明辦理等語，施用詐術，致丙○○陷於錯誤，於甲○○到場前即先將六
    萬元交付予戊○○，嗣因戊○○之母不願配合辦理，加以戊○○亦拒不將手續費
    返還，丙○○始知受騙。
二、案經高雄市政府警察局新興分局報請臺灣高雄地方法院檢察署檢察官偵查起訴。
    理  由
一、訊據被告戊○○固坦承確曾邀同告訴人丙○○、代書甲○○至真鍋咖啡店洽談將
    房屋過戶予告訴人之事宜，並向告訴人表示辦理本次過戶需手續費六萬元，惟矢
    口否認有何詐欺取財犯行，辯稱：並未收受由丙○○所交付之手續費六萬元，且
    依告訴人之作風，定會要求我開立收據，告訴人認為該筆款項係利息，才會提出
    告訴云云，經查：
  (一)右揭事實，業據告訴人於警詢、偵查及本院訊問時指訴綦詳，而證人即告訴人胞
    姐丁○○於本院九十一年十一月二十七日訊問時稱：九十年一月十七日下午，丙○○打電話到我辦公室說要辦理房屋過戶，想向我借十萬元，我因為覺得辦過戶
    不需這麼多錢，還向同事提起這件事，當晚即和我兒子劉繼舜一同到丙○○工作
    的家樂福量販店，又因為怕丙○○被騙而僅將其中六萬元交給他，並要求他在我
    事先寫好的借據上簽名等語；而證人即丁○○之子劉繼舜於本院九十一年十二月
    三日訊問時亦稱：九十年一月十七日晚上，我有載我母親至臺南家樂福，將一袋
    包好的錢交給正在結帳櫃檯處值勤的丙○○，據我當時的理解，這筆錢是丙○○
    要拿給別人的，所以當場我母親有唸了他幾句，要他不要輕易相信別人，提防受
    騙，又拿出事先寫好的借據，要丙○○簽名等語，並有告訴人簽名之借據影本、
    丁○○於九十年一月十七日提領六萬元之郵政存簿儲金簿卡片提款明細影本各一
    紙可憑，而被告亦自承曾向告訴人表示辦理本次過戶手續需費六萬元；顯見告訴
    人稱係被告表示辦理此次過戶需要六萬元，因而向丁○○借款，預備於翌日交付
    予被告，應屬真實；從而，被告於偵查及本院審理時辯稱該筆款項係利息，因而
    告訴人才會提出告訴云云，並無足採。
  (二)證人乙○○於警詢及偵查中結証稱：九十年一月十八日，丙○○因害怕被騙，乃
    請我幫忙在暗中監視，我坐在丙○○後面，有看到他在真鍋咖啡廳裡，將六萬元
    交給戊○○點收等語（見九十年三月二十五日警詢筆錄及四月二十六日偵查筆錄
    ），核與告訴人所陳相符，堪信為真；何況欲證明告訴人確曾將手續費交與被告
    之事實，非僅以告訴人持有被告所開立之收據為限，告訴人當日確有將被告所要
    求之六萬元手續費交付一節，業經乙○○証述及丙○○指訴明確，已如前述，則
  被告辯稱：依丙○○之作風，若真有交付六萬元給我，定會要求開立收據，從而
    推知他並未將錢交付給我云云，並不可採。
  (三)另證人甲○○於九十一年七月一日及十一月二十七日本院訊問時証稱：九十年一
    月十八日我將相關證件帶回後，因為戊○○一個多月以來從未與我聯絡，其母也
    一直未出面配合辦理，這件事也就沒有下文，倒是徐先生有打過二、三次電話過
    來問我手續辦得如何了，最後我只好將資料退還給徐先生等語，而被告對此亦無
    爭執，由此可見被告自始即無辦理過戶之真意，其佯稱欲將母親名下房屋過戶予
    告訴人，需六萬元手續費，而與告訴人見面並邀約甲○○到場，均屬詐騙之手段
    而已；從而，本案事證明確，被告之犯行堪以認定。
二、核被告所為，係犯刑法第三百三十九條第一項之詐欺取財罪。爰審酌被告所詐得
    金額非鉅，惟尚未與告訴人達成和解並屢屢借詞推託，且畏罪否認犯行，犯後態
    度不佳等一切情狀，量處如主文所示之刑，並諭知易科罰金之折算標準。
據上論斷，應依刑事訴訟法第二百九十九條第一項前段，刑法第三百三十九條第一項
、第四十一條第一項，罰金罰鍰提高標準條例第一條前段、第二條，判決如主文。
中      華      民國      九十二      年    一    月    二十二    日
                                  臺灣高雄地方法院刑事第四庭
                                  審判長  法  官    陳明富
                                          法  官    卓立婷
                                          法  官    洪珮婷
右正本證明與原本無異。
如不服本判決，應於判決送達後十日內，向本院提出上訴狀。
                                          書記官    光聰
中      華      民      國      九十二      年    一    月    二十四    日


司法院資訊處製作；財團法人民間司法改革基金會備份。
